臺灣臺北地方法院刑事判決　　　　　　100年度簡上字第111號
上　訴　人
即　被　告　蔡文傑
上列上訴人即被告因犯偽造文書等案件，不服本院簡易庭100 年
度簡字第625 號，中華民國100 年2 月23日第一審簡易判決（聲
請簡易判決處刑案號：臺灣臺北地方法院檢察署100 年度偵緝字
第211 號）提起上訴，本院判決如下︰
    主  文
上訴駁回。
    事  實
一、蔡文傑前曾於民國96年間因違反職役職責罪，經國防部北部
    地方軍事法院於96年11月28日以96年度訴字第260 號判決判
    處有期徒刑10月，嗣經提起上訴，經國防部高等軍事法院於
    97年4 月7 日以97年度上訴字第3 號判決駁回上訴確定，並
    於97年8 月5 日縮刑期滿執行完畢。其猶不知悔改，明知姓
    名、年籍不詳綽號「小犬」之成年男子所持有之江胤駿國民
    身分證1 張，係江胤駿於98年3 月間，在臺北市統聯車站附
    近不慎遺失，為來路不明之贓物，竟為圖能掩飾自己為通緝
    犯身分，而基於收受贓物之犯意，於98年3 月間起至98年10
    月3 日前之某日，在綽號「小犬」之人位於臺北市松山區內
    之住處，收受綽號「小犬」之人所交付之前開國民身分證，
    以供規避警員查緝使用。嗣蔡文傑於98年10月3 日凌晨2 時
    20分許（聲請簡易判決處刑書誤載為30分），騎乘不知情友
    人楊斯貽所有車牌號碼：739 －CYJ 號機車，行經臺北市中
    山區○○○路與農安街口，因未戴安全帽，為警攔檢時，遂
    向臺北市政府警察局中山分局圓山派出所警員訛稱渠係江胤
    駿本人，並稱未帶國民身分證，且另基於偽造私文書持以行
    使之犯意，旋即於臺北市政府警察局中山分局圓山派出所警
    員在98年10月3 日填單之臺北市政府警察局北市警交字第
    AEY4 32 664 號舉發違反道路交通管理事件通知單移送聯「
    收受通知聯者簽章」欄上偽造「江胤駿」名義簽名1 枚，因
    複寫而在存根聯之「收受通知聯者簽章」欄上亦偽造「江胤
    駿」名義簽名1 枚，而偽造完成表示江胤駿名義已收受舉發
    違反道路交通管理事件通知單通知聯用意證明之文書後，持
    交警員以行使，足以生損害於警察機關舉發交通違規之正確
    性與江胤駿本人。嗣因江胤駿本人向交通部公路總局嘉義區
    監理所麻豆監理站提出申訴，而為警員循線查知上情。
二、案經臺北市政府警察局中山分局報請臺灣臺北地方法院檢察
    署檢察官偵查後聲請簡易判決處刑。
    理  由
壹、證據能力：
    按被告以外之人於審判外之言詞或書面陳述，除法律有規定
    者外，不得作為證據。又被告以外之人於審判外之陳述，雖
    不符前4 條之規定，而經當事人於審判程序同意作為證據，
    法院審酌該言詞陳述或書面陳述作成時之情況，認為適當者
    ，亦得為證據。當事人、代理人或辯護人於法院調查證據時
    ，知有第159 條第1 項不得為證據之情形，而未於言詞辯論
    終結前聲明異議者，視為有前項同意，刑事訴訟法159 條第
    1 項、第159 條之5 分別定有明文。查證人江胤駿、楊斯貽
    於警詢中之陳述，固係被告以外之人之審判外陳述，而屬傳
    聞證據，惟檢察官、被告蔡文傑就上開審判外之陳述，於本
    院審理中，並不爭執證據能力，復未曾於言詞辯論終結前聲
    明異議，而本院審酌該等證人之陳述作成時之情況，並無違
    法取證及證明力過低之瑕疵，亦認以之作為證據為適當，依
    前揭規定說明，自得為證據。
貳、實體方面：
一、上開犯罪事實，業經被告於偵查中均坦承不諱（見100 年度
    偵緝字第211 號偵查卷第29頁），核與證人江胤駿、楊斯貽
    於警詢中指述情節相吻合（見99年度偵字第19462 號偵查卷
    第8 頁至第10頁），復有臺北市政府警察局北市警交字第AE
    Y4 3 2664 號舉發違反道路交通管理事件通知單影本1 份、
    違反道路交通管理事件陳述單影本1 份、臺灣臺北地方法院
    公務電話紀錄表1 份及國民身分證異動資料1 份在卷可稽（
    見99年度偵字第19462 號偵查卷第19頁、第20頁、原審卷第
    16頁至第17頁），足徵被告前開自白與事實相符合，值堪信
    實。雖被告提起上訴否認有收受贓物之行為，並辯稱：伊不
    知道該國民身分證是贓物云云。惟依被告於偵查中已明確供
    稱：該國民身分證是綽號小犬之人拿給伊的，綽號小犬之人
    說是撿到的，因為伊當時被通緝，所以向綽號小犬之人拿該
    國民身分證，是在綽號「小犬」之人位於臺北市松山區住處
    交給伊的等語（見100 年偵緝字第211 號偵查卷第29頁），
    足見被告於收受斯時顯然知悉該名為「江胤駿」之國民身分
    證是屬贓物無誤，被告嗣後就此部分之辯稱，顯係卸責之詞
    ，不足採信。
二、按於舉發違反道路交通管理事件通知單偽簽他人姓名，單從
    形式上觀察，即足以知悉係表示由他人名義出具領受通知之
    證明，自屬刑法第210 條之私文書。是核被告所為，係犯刑
    法第349 條第1 項之收受贓物罪及同法第216 條、第210 條
    之行使偽造私文書罪。被告偽造署押之行為，為偽造私文書
    之部分行為，而偽造私文書之低度行為，復為行使之高度行
    為所吸收，均不另論罪。被告所犯上開2 罪，犯意各別，行
    為互殊，所犯構成要件不同，應分別論罪，合併處罰，被告
    指稱應屬想像競合犯，容有誤會。又查被告有事實欄所載之
    犯罪科刑及執行情形，此有臺灣高等法院被告前案紀錄表存
    卷可按，其受有期徒刑之執行完畢後5 年以內再故意犯本件
    有期徒刑以上之罪，均係屬累犯，各應依法加重其刑。臺北
    市政府警察局北市警交字第AE Y4 3266 4號舉發違反道路交
    通管理事件通知單移送聯、存根聯雖未經扣案，然並無證據
    證明已滅失，應認尚屬存在，且被告在上開臺北市政府警察
    局北市警交字第AE Y4 3 2664號舉發違反道路交通管理事件
    通知單移送聯、存根聯「收受通知聯者簽章」欄上偽造之「
    江胤駿」名義簽名各1 枚，均屬偽造之署押，自應依刑法第
    219 條規定宣告沒收。至於上開偽造之私文書已行使交付予
    警員，非屬被告所有，除其上之偽造之署押外，不得宣告沒
    收。
三、原審基此認定，援引刑法第349 條第1 項、第216 條、第21
    0 條、第47條第1 項、第41條第1 項前段、第219 條、刑法
    施行法第1 條之1 等規定，並審酌被告係國中畢業之智識程
    度，有違反職役職責、施用毒品、詐欺等前案紀錄，為躲避
    查緝，明知友人所交付之江胤駿國民身分證係贓物，仍予收
    受，且冒用江胤駿之名義簽署上開舉發通知單，所為非僅損
    及江胤駿之權益，並影響警察及公路監理機關對於交通違規
    管理之正確性及被告犯罪後之態度等一切情狀，逕以簡易判
    決就被告收受贓物部分判處拘役30日，就行使偽造私文書部
    分判處有期徒刑3 月，如易科罰金，均以新臺幣1,000 元折
    算1 日，經核原審認事用法均無違誤，量刑亦稱妥適，被告
    提起上訴雖否認有收受贓物之犯行（見本院100 年4 月14日
    準備程序筆錄第2 頁），惟被告確實有前揭收受贓物行為，
    已經本院認定如前所述，被告猶執前詞而提起上訴，並無理
    由，應予駁回。
四、本件被告經合法傳喚，無正當理由未到庭，爰依刑事訴訟法
    第371 條規定，不待其陳述逕行判決。
據上論斷，應依刑事訴訟法第455 條之1 第1 項、第3 項、第36
8 條、第371條，判決如主文。
本案經檢察官徐仕瑋到庭執行職務。
中    華    民    國   100    年    5     月    19    日
                          臺灣臺北地方法院刑事第十七庭
                                審判長法  官  劉煌基
                                      法  官  葉力旗
                                      法  官  賴淑美
以上正本證明與原本無異。
不得上訴。
                                      書記官  許翠燕
中    華    民    國   100    年    5     月    26    日
附錄論罪科刑法條：
刑法第349條
收受贓物者，處三年以下有期徒刑、拘役或五百元以下罰金。
搬運、寄藏、故買贓物或為牙保者，處五年以下有期徒刑、拘役
或科或併科一千元以下罰金。
因贓物變得之財物，以贓物論。
刑法第210 條偽造、變造私文書，足以生損害於公眾或他人者，
處五年以下有期徒刑。
刑法第216條
行使第210 條至第215 條之文書者，依偽造、變造文書或登載不
實事項或使登載不實事項之規定處斷。